臺灣彰化地方法院交通事件裁定　　　 100年度交聲字第1170號
移送機關即
原處分機關　　交通部公路總局臺中區監理所彰化監理站
異　議　人
即受處分人　　李建昌
上列異議人即受處分人因違反道路交通管理處罰條例案件，對於
交通部公路總局臺中區監理所彰化監理站於民國100年8月18日所
為處分（原處分案號：彰監四字第裁64-Z00000000號裁決書），
聲明異議，本院裁定如下：
   主  文
異議駁回。
   理  由
一、聲明異議意旨略以：異議人係職業聯結車司機，於民國（下
    同）97年7月26日因違背安全駕駛一案，業經緩起訴處分確
    定，是異議人對監理所裁罰繳納罰鍰部分並無不服。惟就監
    理站裁處吊扣駕照部分，因異議人於緩起訴期間內，監理站
    一直未執行裁決命令通知異議人辦理吊扣駕照，直至緩起訴
    期間屆滿後監理站才通知異議人尚須吊扣駕照一年。異議人
    已為了履行緩起訴條件停駛一年，如再受吊扣駕駛執照一年
    將影響異議人生計，且似乎有一事二罰之嫌，爰依法聲明異
    議云云。
二、按汽車駕駛人飲用酒類後，其吐氣所含酒精濃度超過每公升
    0.25毫克以上者，不得駕車；汽車駕駛人，駕駛汽車經測試
    檢定，有酒精濃度超過規定標準者，處1萬5千元以上6萬元
    以下罰鍰，當場移置保管其車輛及吊扣其駕駛執照1年，並
    應接受道路交通安全講習，道路交通安全規則第114條第2款
    及道路交通管理處罰條例第35條第1項第1款、第24條第1項
    第2款分別定有明文。
三、關於一行為同時觸犯刑事法律及違反行政法上之義務，屬於
    「刑罰」與「行政罰」處罰競合之法律問題，茲析述如下：
(一)、按行政罰法第26條規定：「一行為同時觸犯刑事法律及違反
    行政法上義務規定者，依刑事法律處罰之。但其行為應處以
    其他種類行政罰或得沒入之物而未經法院宣告沒收者，亦得
    裁處之。前項行為如經不起訴處分或為無罪、免訴、不受理
    、不付審理之裁判確定者，得依違反行政法上義務規定裁處
    之。」即所謂一事不二罰原則，究其立法理由，一行為同時
    觸犯刑事法律及違反行政法上義務規定時，由於刑罰與行政
    罰同屬對不法行為之制裁，而刑罰之懲罰作用較強，故在處
    罰目的相同且處罰方式相同時，若依刑事法律處罰，即足資
    警惕時，實無一事二罰再處行政罰之必要；且刑事法律處罰
    ，由法院依法定程序為之，較符合正當法律秩序，應予優先
    適用，但罰鍰以外之沒入或其他種類行政罰，因兼具維護公
    共秩序之作用，為達行政目的，行政機關仍得併予裁處。
(二)、次按檢察官為緩起訴處分時，依刑事訴訟法第253條之2第1
    項規定對被告所為之指示及課予負擔，此等命令名義上雖非
    刑罰，但仍是一種特殊之處遇措施，造成被告之財產減少或
    義務增加，具有實質刑事處罰之效果，與刑事制裁無異，性
    質上可謂刑事處分，而緩起訴制度雖以特別預防為優先考量
    ，但在具體個案決定上，實亦達到一般預防的作用及報應理
    念，基於一行為不二罰原則，異議人如已就其行為受到附條
    件為捐款命令之緩起訴處分，自不應因同一行為再受到國家
    課以行政罰鍰之處罰。依上說明，自行政罰法第26條規定立
    法意旨為有利於行為人之解釋，以及保障人民基本權，與法
    律規定明示其一排除其他原則之觀點而論，應認應受行政處
    罰之行為，關於罰鍰部分，同一事實如經緩起訴處分實質確
    定者（即緩起訴猶豫期間經過而未經撤銷），亦有行政罰法
    第26條明定一行為不二罰原則之適用。故檢察官為緩起訴處
    分時如已對異議人課予指示及負擔，應視為異議人已依刑事
    法律受到處罰，則於緩起訴處分實質確定後，除法律另有特
    別規定外，自不得再處以行政罰鍰。從而，汽車駕駛人之酒
    後駕車行為，經測試檢定酒精濃度超過規定標準時，其既違
    反道路交通管理處罰條例第35條第1項第1款所定之行政法上
    義務，同時又觸犯刑法第185條之3公共危險罪之刑事法律，
    則道路交通主管處罰機關除依上開行政罰法第26條第1項但
    書規定，得對異議人處以其他種類行政罰之情形外，關於罰
    鍰部分，則應依行政罰法第26條第1項前段及道路交通管理
    處罰條例第10條規定，移送地方法院檢察署處理，於移送後
    ，除有行政罰法第26條第2項所定不起訴處分等事由或法律
    另有規定，得依違反行政法上義務規定另行裁處者外，即不
    得再依道路交通管理處罰條例第35條第1項第1款規定，裁處
    異議人罰鍰之行政罰。
(三)、末按道路交通管理處罰條例第35條第8項規定：「前項汽車
    駕駛人，經裁判確定處以罰金低於本條例第92條第3項所訂
    最低罰鍰基準規定者，應依本條例裁決繳納不足最低罰鍰之
    部分。」，對照行政罰法第26條關於一事不二罰之規定，顯
    見上開處罰條例規定之立法目的係考量適用行政罰法第26條
    後，在酒後駕車違規應受刑事處罰者，避免刑罰處罰額度低
    於行政罰之流弊。是以，違反道路交通管理處罰條例之酒後
    駕車行為人，如其因同一行為所受之罰金刑事處罰低於主管
    機關依該條例第92條第3項所定之最低罰鍰基準規定（指道
    路交通管理事件統一裁罰基準表）時，主管機關仍得裁處該
    行為人不足部分之罰鍰，此於受緩起訴處分而依檢察官命令
    向國庫繳納緩起訴處分金時，亦應為相同之解釋，否則，就
    其他酒後駕車受法院判處罰金而另需補繳行政罰鍰差額者而
    言，顯非公平。是以，於此情形，道路交通管理處罰條例第
    35 條第8項規定應屬前述之特別規定，應優先行政罰法第26
    條之適用（臺灣高等法院暨所屬法院97年法律座談會刑事類
    提案第39號研討結果亦同此見解）。
四、經查：
(一)、異議人即受處分人異議人（下稱異議人）於97年7月26日晚
    間20時許，酒後駕駛車牌號碼8E-929號營業半聯結車，在國
    道三號公路南下191.6公里處，因酒後駕車經測得酒精濃度
    測定呼氣值達0.57MG/L，為內政部警政署國道公路警察局第
    七警察隊員警以其有違反道路交通管理處罰條例第35條第1
    項第1款規定之行為，掣開違反道路交通管理事件通知單舉
    發，並移送臺灣彰化地方法院檢察署偵辦公共危險罪責，嗣
    經臺灣彰化地方法院檢察署檢察官於97年7月29日以97年度
    速偵字第572號為緩起訴處分，再於97年8月19日經臺灣高等
    法院臺中分院檢察署以97年度上職議字第4642號駁回再議確
    定在案，其緩起訴處分期間為1年，並應於緩起訴處分確定
    並收到檢察署通知後之3個月內，向「彰化縣觀護志工協進
    會」支付新臺幣（下同）20000元。且異議人已履行完畢，
    再者，該緩起訴期間復於98年8月18日期滿未經撤銷等情，
    有內政部警政署國道公路警察局公警局交字第Z00000000號
    舉發違反道路交通管理事件通知單、交通部公路總局臺中區
    監理所彰化監理站100年8月18日彰監四字第裁64-Z00000000
    號違反道路交通管理事件裁決書、臺灣彰化地方法院檢察署
    檢察官緩起訴處分書、臺灣高等法院臺中分院檢察署駁回再
    議處分書、臺灣高等法院被告前案紀錄表各1份在卷可憑，
    且為異議人所不爭執，此部分事實洵堪認定。
(二)、又異議人雖以前詞置辯，然誠如前所述，在緩起訴期間內即
    猶豫期間期滿前，因該緩起訴處分仍有被撤銷之可能，此時
    原處分機關若依法為行政裁決，即有違行政罰法第26條「一
    事不二罰」之意旨，是以原處分機關必須待緩起訴處分實質
    確定，被告最終確定免於受刑事訴追時，始得為行政裁罰。
    （臺灣高等法院暨所屬法院96年法律座談會刑事類提案第36
    號研討結果可資參照）。故本件異議人之緩起訴處分直至98
    年8月18日方為期滿，而原處分機關於100年8月18日所作成
    之行政處分於前述原則尚無不符，於此之前原處分機關對於
    異議人並無吊扣駕駛執照之行政處分存在，是以異議人主張
    於緩起訴猶豫期間內，監理站未執行裁決命令吊扣其駕駛執
    照，直到緩起訴期間屆滿方要求吊扣駕駛執照，似有一事二
    罰之嫌云云，係屬異議人本身之誤解，洵不足採。
(三)、另道路交通管理處罰條例第68條雖於99年5月5日修正後雖增
    列第2項，針對「除駕駛聯結車、大客車、大貨車外之非駕
    駛其駕駛執照種類之車輛駕駛人」，於其因違反規定而依法
    應受吊扣駕駛執照之處分時，應先行記點而緩予執行吊扣執
    照之處分（該條文及立法理由參照），惟此乃限於駕駛人違
    規行為遭警取締時所駕車輛與其所持駕駛執照種類不同者，
    始有適用。而本件異議人本係駕駛營業半聯結車違規，固無
    上開條文之適用，併予敘明。
五、綜上所述，原處分機關依道路交通管理處罰條例第35條第1
    項第1款規定、第35條第8項、第24條第1項第2款規定，裁處
    異議人補繳罰鍰32500元，吊扣駕駛執照12個月及施以道路
    交通安全講習，於法並無不合，異議人之異議為無理由，應
    予駁回。
據上論斷，應依道路交通事件處理辦法第18條，裁定如主文。
中    華    民    國   100    年    9     月    28    日
                  交通法庭            法  官  洪志賢
以上正本證明與原本無異。
如不服本裁定，應於裁定送達後五日內向本院提出抗告狀(須附
繕本 )。
中    華    民    國   100    年    9     月    28    日
                                      書記官  許億先